【裁判字號】    98,簡,726
【裁判日期】    990427
【裁判案由】    政府採購法
【裁判全文】
臺北高等行政法院裁定
                                    98年度簡字第00726號
原      告  原益工程有限公司
代  表  人  甲○○
訴訟代理人  曾文杞律師
被      告  台灣電力股份有限公司
代  表  人  乙○○（董事長）
訴訟代理人  丙○○
上列當事人間政府採購法事件，原告不服被告中華民國98年4 月
15日電業字第09804001091 號書提起行政訴訟，本院裁定如下：
    主  文
原告之訴駁回。
訴訟費用由原告負擔。
    事實及理由
一、本件兩造因政府採購法事件涉訟，其標的金額在新臺幣（下
    同）20萬元以下，依行政訴訟法第229 條第1 項第3 款規定
    ，應適用簡易訴訟程序（行政訴訟法第229 條第1 項所定適
    用簡易程序之數額3 萬元，業經司法院以民國（下同）92年
    9 月17日院台廳行一字第23681 號令增至20萬元，並定於93
    年1 月1 日實施）合先敘明。
二、事實概要：本件原告參與被告「0ZC6262 等13件配電外線工
    程」等3 件工程採購案（包括「OZC6262 等13件配電外線工
    程」、「OZC0129 等12件配電外線工程」及「OEC0078 等18
    件配電外線工程」）之投標並繳交押標金共計9 萬元，而上
    開工程依序於91年1 月4 日、91年1 月9 日及91年1 月14日
    開標，原告均未得標，被告乃將原告繳交之工程採購案押標
    金悉數發還。嗣被告依臺灣宜蘭地方法院檢察署97年度偵字
    第3577號不起訴處分書為據，以原告容許他人借用名義及證
    件投標為由，依政府採購法第31條第2 項第2 款規定及前揭
    工程採購案之「工程採購投標須知」第22條第10款規定，以
    98年3 月23日電業字第09803009071 號書函（原決定）通知
    原告繳交前揭工程採購案之廠商押標金共計9 萬元。原告異
    議，經被告以98年4 月15日電業字第09804001091 號書函維
    持追繳押標金決定。原告仍有不服，提出採購申訴，經行政
    院公共工程委員會以採購金額未達公告金額為由決定不受理
    ，提起行政訴訟亦經本院以98年10月8 日98年度簡字第413
    號裁定駁回確定，遂提起本件行政訴訟。
三、按「人民因中央或地方機關之違法行政處分，認為損害其權
    利或法律上之利益，經依訴願法提起訴願而不服其決定，或
    提起訴願逾3 個月不為決定，或延長訴願決定期間逾2 個月
    不為決定者，得向高等行政法院提起撤銷訴訟。」行政訴訟
    法第4 條第1 項定有明文，是撤銷訴訟之提起以經過訴願為
    其前提。次按「訴願人應繕具訴願書經由原行政處分機關向
    訴願管轄機關提起訴願。原行政處分機關對於前項訴願應先
    行重新審查原處分是否合法妥當，其認訴願為有理由者，得
    自行撤銷或變更原行政處分，並陳報訴願管轄機關。原行政
    處分機關不依訴願人之請求撤銷或變更原行政處分者，應儘
    速附具答辯書，並將必要之關係文件，送於訴願管轄機關。
    原行政處分機關檢卷答辯時，應將前項答辯書抄送訴願人。
    」、「訴願之決定，自收受訴願書之次日起，應於三個月內
    為之；必要時，得予延長，並通知訴願人及參加人。延長以
    一次為限，最長不得逾二個月。前項期間，於依第五十七條
    但書規定補送訴願書者，自補送之次日起算，未為補送者，
    自補送期間屆滿之次日起算；其依第六十二條規定通知補正
    者，自補正之次日起算；未為補正者，自補正期間屆滿之次
    日起算。」為訴願法第58條、第85條所明定。故行政訴訟法
    第4 條第1 項後段所指「逾期不為決定」係以訴願管轄機關
    收受訴願書為要件甚明（最高行政法院94年度裁字第00081
    號裁定意旨參照）。
四、本件原告就其針對本案業已踐行訴願程序前置程序一節，固
    稱：伊就被告98年3 月23日電業字第09803009071 號書函通
    知追繳系爭3 工程採購案之押標金共計9 萬元，已提起異議
    ，經被告以98年4 月15日電業字第09804001091 號書函維持
    原決定，伊就之於98年4 月29日向行政院公共工程委員會提
    出申訴，經該會決定不受理，而伊既對公告金額以下採購之
    異議處理結果不服，則原告提出申訴即係誤向訴願管轄機關
    或原行政處分機關以外之機關作不服原行政處分之表示，依
    訴願法第61條、政府採購法第76條第1 項之規定，視為自始
    向訴願管轄機關提起訴願，則伊於98年4 月29日提起訴願已
    逾三個月，訴願機關經濟部尚不為決定，原告自得提起行政
    訴訟云云，惟查，本件原告除向行政院公共工程委員會提出
    申訴書外，並未另行提起訴願一節，為兩造所不爭執，且有
    原告申訴書附申訴審議案卷(一)第8-15頁可參，而行政院公共
    工程委員會就原告申訴案除作成申訴不受理之審議判斷外，
    並未再將該案送請被告（原處分機關）循訴願程序辦理，被
    告亦未將之移送訴願管轄機關，訴願管轄機關經濟部迄未受
    理本案訴願，無從依訴願程序為訴願決定等情，則有被告陳
    報狀、行政院公共工程委員會99年3 月3 日工程訴字第0990
    0085000 號函、99年3 月11日經訴願發第00000000000 號函
    附本院卷第111 、119 、120 頁可參，據此，本件訴願管轄
    機關既未曾收受原告表示訴願意旨之書狀，揆諸訴願法第58
    條、第85條規定及前揭說明，則行政訴訟法第4 條第1 項後
    段所稱「提起訴願逾三個月不為決定」之三個月期間即無從
    起算，從而，原告主張其向行政院公共工程委員會所提之申
    訴依訴法第61條規定應視為訴願云云縱屬可採，惟行政院公
    共工程委員會並未依該條規定於10日內將該事件移送於原行
    政處分機關並通知訴願人，已如前述，此外，原告復未能另
    行舉證證明訴願管轄機關有行政訴訟法第4 條第1 項後段之
    情事，是本件原告就被告98年3 月23日電業字第0980300907
    1 號書函逕行提起行政訴訟，自難為合法，應予駁回。
五、據上論結，本件原告之訴不合法，爰依行政訴訟法第107 條
    第1 項第10款、第104 條、民事訴訟法第95條、第78條之規
    定，裁定如主文。
中    華    民    國    99    年     4    月   27     日
                   臺北高等行政法院第五庭
                                    法  官  周玫芳
上為正本係照原本作成。
本件以訴訟事件所涉及之法律見解具有原則性者為限，始得於本
裁定送達後10日內向本院提出抗告狀（須按他造人數附繕本），
並經最高行政法院許可後方得抗告。
中    華    民    國    99    年     4    月   27     日
                                    書記官  何閣梅


司法院資訊處製作；財團法人民間司法改革基金會備份。
